【裁判字號】    98,易,436
【裁判日期】    980615
【裁判案由】    恐嚇
【裁判全文】
臺灣高雄地方法院刑事判決               98年度易字第436號
公  訴  人  臺灣高雄地方法院檢察署檢察官
被      告  丙○○
上列被告因恐嚇案件，經檢察官提起公訴（97年度偵字第26551
號），本院判決如下：
    主  文
丙○○犯恐嚇危害安全罪，處拘役參拾日，如易科罰金，以新台
幣壹仟元折算壹日。
其餘被訴恐嚇危害安全罪部分無罪。
    事  實
一、丙○○與戊○○○係分別居住於高雄縣鳳山市○○路○ 段85
    號10樓、11樓之鄰居，兩人關係不睦，於民國97年8 月7 日
    下午4 時許，因戊○○○家之孩童在客廳跳動造成吵鬧，致
    丙○○心生不滿，竟基於恐嚇危害安全之犯意，持球棒至戊○○○上開住處外之樓梯間，對戊○○○恫稱：「我脾氣不
    好，我會打死人」、「以後天花板有聲音，我會在電梯下面
    等你們，下來一個，打死一個」等語，並手持球棒朝戊○○○上開住處外之牆壁揮打2 下，造成大理石牆面破裂及電梯
    門框凹陷（毀損部分未據告訴），以此加害生命、身體之事
    ，使戊○○○心生畏懼，致生危害於安全。
二、案經戊○○○訴由高雄縣政府警察局鳳山分局報請臺灣高雄
    地方法院檢察署檢察官偵查起訴。
    理  由
壹、證據能力部分
一、按被告以外之人於偵查中向檢察官所為陳述，除顯有不可信
    之情況者外，得為證據，同法第159 條之1 第2 項定有明文
    。本件證人戊○○○、黃怡怡、丁○○○、乙○○於檢察官
    偵查中具結後所為之陳述，其等未曾提及檢察官在偵查時有
    不法取供之情形，反對該項供述得具有證據能力，亦未釋明
    上開供述有顯不可信之情況，依上說明，其等於偵查中之證
    言自均具有證據能力。
二、按被告以外之人於審判外之陳述雖不符刑事訴訟法第159 條
    之1 至之4 等四條之規定，而經當事人於審判程序同意作為
    證據，法院審酌該言詞陳述或書面陳述作成時之情況，認為
    適當者，亦得為證據；當事人、代理人或辯護人於法院調查
    證據時，知有刑事訴訟法第159 條第1 項不得為證據之情形
    ，而未於言詞辯論終結前聲明異議者，視為有前項之同意，
    同法第159 條之5 定有明文。本件證人戊○○○於97年8 月
    7 日、同年月11日警詢中所為陳述，其性質雖屬傳聞證據，
    然其所為之上開警詢筆錄內容，業經本院審理時提示並告以
    要旨，且各經檢察官及被告等人表示意見。當事人已知上述
    筆錄乃傳聞證據，且均未於言詞辯論終結前對該等筆錄內容
    異議，依上開規定，是其於警詢中之證言應具有證據能力。
貳、有罪部分
    訊據被告丙○○供稱97年8 月7 日下午因為戊○○○家中聲
    音太吵，所以上樓請她小聲一點等語，惟矢口否認有恐嚇之
    犯行，並辯稱97年8 月7 日當天下午是帶住戶公約，並未帶
    球棒，且去找戊○○○之目的是希望她家人遵守公約內容，
    不要製造噪音，維持住戶安寧，沒有出言向她恐嚇云云。經
    查：
一、被告於97年8 月7 日下午4 時許，因戊○○○家人在客廳跳
    動造成吵鬧致心生不滿，遂持球棒至戊○○○上開住處外之
    樓梯間，對戊○○○恫稱：「我脾氣不好，我會打死人」、
    「以後天花板有聲音，我會在電梯下面等你們，下來一個，
    打死一個」等語，並持球棒朝大理石牆面及電梯門框各打一
    下之事實，業據證人即告訴人戊○○○於警詢、檢察官訊問
    及本院審理時具結證稱97年8 月7 日下午4 時，被告持球棒
    到我家門口對我說「妳家小孩有在客廳跳嗎？」，我回答「
    沒有」，被告就說「我脾氣不好，我會打死人」、「以後天
    花板有聲音，我會在電梯下面等你們，下來一個，打死一個
    」，並持球棒朝大理石牆面及電梯門框各打一下等語（警2
    卷第5 頁背面、偵1 卷第5 至6 、31至32頁、本院卷第23
    至24頁），而證人黃怡怡於檢察官訊問時亦具結證稱97年8
    月7 日下午4 時我剛載我姪子回家，見到被告持球棒到我家
    門口對我媽媽戊○○○說「我脾氣不好，會打死人」、「以
    後天花板有聲音，我會在電梯下面等你們，下來一個，打死
    一個」，並揮球棒朝牆壁及電梯門各打一下等語（偵1 卷第
    17頁），此外復有現場大理石牆面及電梯門框遭破壞之照片
    4 幀在卷可稽（偵1 卷第7 至8 頁），足認被告於97年8 月
    7 日下午4 時許，有對戊○○○恫稱：「我脾氣不好，我會
    打死人」、「以後天花板有聲音，我會在電梯下面等你們，
    下來一個，打死一個」等語，並持球棒分別朝電梯間之大理
    石牆壁及電梯門框各揮打1 下之事實，應堪認定。
二、被告雖辯稱97年8 月7 日當天下午是帶住戶公約到戊○○○
    家，希望她家人小聲一點，並沒有帶球棒，也沒有揮棒打牆
    壁及電梯門框云云。惟查，被告於97年8 月7 日下午4 時左
    右，攜帶球棒前去找戊○○○，並朝戊○○○住處門口電梯
    旁之大理石牆面及電梯門框各打1 下乙節，迭據證人戊○○○、黃怡怡證述在卷，業如前述，核與證人即同住該棟大樓
    11樓之住戶丁○○○於檢察官訊問及本院審理時均具結證稱
    97年8 月7 日當天早上出門前，並沒有看到牆壁大理石牆面
    及電梯門框損壞，隔天才看到，該破洞不是之前造成的（偵
    1 卷第18、31頁、本院卷第26至27頁）相符，應堪採信。故
    被告辯稱97年8 月7 日當天未帶球棒去找告訴人，及未持球
    棒朝大理石牆面及電梯門框各打1 下云云，顯非可採。
三、至於證人甲○○雖於本院審理時證稱上開大理石牆面及電梯
    門框之破損及凹陷係先前住戶打架所造成云云。惟查，證人
    甲○○實際上並未實際居住於上開處所，對於造成該處大理
    石牆面及電梯門框之破損及凹陷之原因及時間，與長期居住
    在該處之證人戊○○○、黃怡怡、丁○○○等人相較，當較
    不熟悉，故其證稱大理石牆面及電梯門框之破損及凹陷係先
    前住戶打架時所造成，是否屬實，尚非無疑。況證人甲○○
    亦證稱其到該處探視其母親之時間往往在其下班後約6 點多
    ，而該樓梯間於該段時間通常尚未開燈（本院卷第32頁），
    顯見證人甲○○途經該處樓梯間時，光線應屬昏暗，故證人
    甲○○於案發時能否即時發現上開大理石牆面及電梯門框之
    破損及凹陷，令人持疑。又證人乙○○雖於檢察官訊問及本
    院審理時證稱經訪查住戶後，據住戶告知該處大理石牆面及
    電梯門框之破損及凹陷應係先前住戶打架或搬家所造成云云
    。惟查，證人乙○○於本院具結證稱告知他該處大理石牆面
    及電梯門框之破損及凹陷係先前住戶所造成的是住在該社區
    第15棟之住戶，並非與被告及告訴人同住在第4 棟大樓之住
    戶（本院卷第34頁），而該住戶既非與證人戊○○○、黃怡
    怡、丁○○○同樓層，亦非與證人戊○○○、黃怡怡、丁○○○及被告同棟之住戶，衡情對於該棟大樓11樓即證人戊○○○、黃怡怡、丁○○○住處之樓梯間之大理石牆面及電梯
    門框如何破損及凹陷，自難窺知。是上開大理石牆面及電梯
    門框之破損及凹陷，從證人戊○○○、黃怡怡、丁○○○等
    人之上開證述，顯係遭被告持球棒揮打所造成，亦堪認定。
四、綜上所述，本件被告持球棒至告訴人戊○○○上開住處外之
    樓梯間，對其恫稱：「我脾氣不好，我會打死人」、「以後
    天花板有聲音，我會在電梯下面等你們，下來一個，打死一
    個」等語，並手持球棒朝告訴人上開住處外之牆壁揮打2 下
    ，造成大理石牆面破裂及電梯門框凹陷之犯行，事證明確，
    應依法論科。
五、核被告所為，係犯刑法第305 條恐嚇危害安全罪。爰審酌被
    告對於樓上住戶不慎製造之噪音，不思以理性方法解決鄰居
    間紛爭，竟以恫嚇之方式抒發不滿之情緒，及犯後未坦承錯
    誤犯行，本應嚴懲，惟考量被告並無不良前科素行，有臺灣
    高等法院被告前案紀錄表1 份在卷可稽，且係先遭告訴人家
    中成員製造之噪音所困擾，致在家中無法充分休息，一時情
    緒失控遂恐嚇告訴人等一切情狀，量處如主文所示之刑，並
    諭知易科罰金之標準，以資懲儆。又被告持以供犯罪所用之
    球棒1 支，並未扣案，復無證據證明為被告所有，爰不為沒
    收之諭知，附此敘明。
參、無罪部分
一、公訴意旨另以：被告丙○○於97年8 月11日晚間9 時30分許
    ，因陳月英家之孩童開冰箱，東西掉下來造成巨大音響，致
    心生不滿，復基於危嚇危害安全之犯意，對陳月英恫稱：「
    叫你小心一點，我什麼事情都敢做」等語，以此加害生命、
    身體之事，使陳月英心生畏懼，致生危害於安全等語，認被
    告另犯刑法第305 條恐嚇危害安全罪嫌。
二、按犯罪事實應依證據認定之，無證據不得認定犯罪事實，不
    能證明被告犯罪者，應諭知無罪之判決，刑事訴訟法第154
    條第2 項、第301 條第1 項分別定有明文。又事實之認定，
    應憑證據，如未能發現相當證據，或證據不足以證明，自不
    能以推測或擬制之方法，以為裁判基礎。而認定不利於被告
    之事實，須依積極證據，茍積極證據不足為不利於被告事實
    之認定時，即應為有利於被告之認定，更不必有何有利之證
    據。另認定犯罪事實所憑之證據，雖不以直接證據為限，間
    接證據亦包括在內，然而無論直接或間接證據，其為訴訟上
    之證明，須於通常一般之人均不致有所懷疑，而得確信其為
    真實之程度者，始得據為有罪之認定，倘其證明尚未能達到
    此一程度，而有合理之懷疑存在時，致使無從形成有罪之確
    信，根據「罪證有疑，利於被告」之證據法則，即不得遽為
    不利被告之認定（最高法院94年度台上字第5509號判決意旨
    可資參照）。另按告訴人之陳述，固得據為認定犯罪事實之
    證據資料，然被害人與被告，係居於相反之立場，其所述被
    害情形，難免有虛偽陳述之危險，故被害人之陳述，須其指
    訴之內容無瑕疵，且與事實相符，始得採為認定被告犯罪之
    證據（最高法院95年度台上字第5372號判決意旨可參）。
三、本件公訴人另認被告涉犯上開恐嚇危害安全之犯行，無非係
    以證人即告訴人戊○○○、證人黃怡怡之證述，及被告供稱
    於97年8 月11日晚間9 時30分有上樓找戊○○○，並搬椅子
    在她門口坐等語，資為論據。訊據被告堅詞否認涉犯前開犯
    行，辯稱：97年8 月11日晚間9 時30分有上樓找戊○○○係
    要她將心比心，不要製造噪音等語。
四、經查：
  (一)告訴人即證人戊○○○於警詢、偵查及本院審理時固指證稱
    ：97年8 月11日晚上9 時30分，因為家中小孩開冰箱不慎將
    東西掉到地上，被告又上樓找我理論，並恫稱「給我小心一
    點，不要惹火我，我什麼事情都做得出來」等語。惟查，證
    人戊○○○於本院證稱因為剛搬來在清洗窗戶時不慎將水灑
    到樓下被告住處，淋到被告所養之小鳥而生嫌隙（本院卷第
    22 頁） ，而被告又於97年8 月7 日持球棒到證人戊○○○
    對其出言恐嚇（詳如前述），足見兩造間已有宿怨。故僅憑
    證人戊○○○所為單一之指述，依前揭說明，其證據價值顯
    尚薄弱，無論其指述之真實性如何，仍須其他證據加以補強
    ，始得採為論斷之依據。
  (二)按證人即告訴人戊○○○之女黃怡怡雖於檢察官訊問時亦證
    稱97年8 月11日晚上聽到被告對戊○○○說「妳（指戊○○○）如果和樓上再這麼吵的話，你們兩家就小心」、「11樓
    和12樓再吵，你們就給我試試看」等語，然所證述上開內容
    ，顯與告訴人前揭指述被告對其恫稱「給我小心一點，不要
    惹火我，我什麼事情都做得出來」等語之內容顯有不一，且
    告訴人戊○○○與證人黃怡怡復為母女關係，故證人黃怡怡
    所為上開不利於被告之證述，自難遽採。再者，參以證人丁○○○於檢察官訊問及本院審理時均具結證稱97年8 月11日
    晚上9 時30分被告上樓找戊○○○之過程我都在場，當天被
    告沒有帶棍棒，也沒與告訴人互罵，或對告訴人說恐嚇之類
    的話（偵1 卷第16、30至31頁、本院卷第27至28頁），而證
    人丁○○○與告訴人、被告間均為鄰居關係，又與兩造間互
    無嫌隙，較無偏頗之考量，衡情對於事發經過之證述，應較
    可採信。
五、綜上所述，本件公訴人所舉之證據與指出之證明方法，尚有
    合理性之懷疑存在，未得使本院確信被告是部分恐嚇之犯行
    ，揆諸前開判例意旨，自不能單憑告訴人之片面指訴，以推
    測或擬制之方法，作為裁判基礎。從而，公訴意旨所指被告
    於97年8 月11日晚間9 時30分另犯刑法第305 條之恐嚇危害
    安全罪嫌之事實，仍有合理懷疑之處，而不能確信為真實，
    揆諸前開說明，應認被告上開犯罪尚屬不能證明。此外，本
    院於應依或得依職權調查證據之範圍內，復查無其他積極證
    據可資認定被告涉有前開罪嫌，自屬不能證明被告犯罪，依
    法應諭知被告無罪。
據上論斷，應依刑事訴訟法第299 條第1 項前段、第301 條第1
項，刑法第305 條、第41條第1 項前段，刑法施行法第1 條之1
，判決如主文。
本案經檢察官己○○到庭執行職務。
中    華    民    國    98    年    6     月    15    日
                  刑事第六庭    法  官  曾仁勇
如不服本判決應於收受判決後10日內向本院提出上訴書狀，並應
敘述具體理由。其未敘述上訴理由者，應於上訴期間屆滿後20日
內向本院補提理由書(均須按他造當事人之人數附繕本)「切勿逕
送上級法院」。
                                書記官  王紀芸
中    華    民    國    98    年    6     月    15    日
附錄：論罪法條
中華民國刑法第305條
以加害生命、身體、自由、名譽、財產之事，恐嚇他人致生危害
於安全者，處2 年以下有期徒刑、拘役或3 百元以下罰金。


司法院資訊處製作；財團法人民間司法改革基金會備份。
